【裁判字號】    99,上更(一),177
【裁判日期】    991111
【裁判案由】    毒品危害防制條例
【裁判全文】
臺灣高等法院刑事判決             99年度上更(一)字第177號
上  訴  人  臺灣臺北地方法院檢察署檢察官
被      告  甲○○
指定辯護人  本院公設辯護人  陳德仁
上列上訴人因被告違反毒品危害防制條例案件，不服臺灣臺北地
方法院96年度訴字第1368號，中華民國96年12月31日第一審判決
（起訴案號：臺灣臺北地方法院檢察署96年度偵續字第42號），
提起上訴，經本院判決後，由最高法院第一次發回更審，本院判
決如下：
    主  文
原判決關於販賣第三級毒品罪部分撤銷。
甲○○販賣第三級毒品，累犯，處有期徒刑伍年肆月，扣案之第
三級毒品愷他命貳拾陸包（總淨重貳拾肆點玖公克，經取零點零
玖公克鑑驗，餘貳拾肆點捌壹公克）、硝甲西泮柒拾肆顆、包裝
袋貳拾陸包均沒收。
    事  實
一、甲○○前因竊盜案件，經臺灣臺北地方法院判處有期徒刑7
    月確定，於94年12月9日入監執行，於95年7月8日執行完畢
    ，猶不思悛悔，明知愷他命為毒品危害防制條例第2條第2項
    第3款規定之第三級毒品，依法不得販賣，竟意圖營利基於
    販賣第三級毒品愷他命及硝甲西泮（俗稱一粒眠）之犯意，
    於95年11月1日晚間至翌日（2日）凌晨某時許，在高雄市某
    舞廳內，向綽號「寶寶」之人，以每包新臺幣（下同）500
    元之代價，販入愷他命30包，硝甲西泮每顆35元之代價，販
    入硝甲西泮100顆，於95年11月11日凌晨1時許，其攜上開30
    包愷他命及先前購入數量不詳之愷他命及上開硝甲西泮，在
    臺北市○○○路與長春路口之某家PUB內，交付其中7包之愷
    他命予陳國靖，以抵償先前積欠陳國靖之8,000元債務（被
    訴轉讓第三級毒品部分經判決無罪，業已確定）。嗣於95年
    11月11日下午9時35分許，甲○○因涉嫌竊盜案件，為警在
    臺北市○○路與新生南路口所查獲，並在甲○○身上扣得第
    三級毒品愷他命26包（總淨重24.9公克）及硝甲西泮74顆。
二、案經臺北市政府警察局中正第一分局報請臺灣臺北地方法院
    檢察署檢察官偵查起訴。
    理  由
壹、程序方面：
一、按被告以外之人於審判外之言詞或書面陳述，除法律有規定
    者外，不得作為證據；被告以外之人於審判外向法官所為之
    陳述，得為證據；被告以外之人於偵查中向檢察官所為之陳
    述，除顯有不可信之情況者外，得為證據；被告以外之人於
    審判外之陳述，雖不符刑事訴訟法第159條之1至第159條之4
    之規定，而經當事人於審判程序同意作為證據，法院審酌該
    言詞陳述或書面陳述作成時之情況，認為適當者，亦得為證
    據。當事人、代理人或辯護人於法院調查證據時，知有第15
    9條第1項不得為證據之情形，而未於言詞辯論終結前聲明異
    議者，視為有前項之同意，刑事訴訟法第159條第1項、第15
    9條之1、第159條之5分別定有明文。本判決下列所引用之證
    據資料，均經依法踐行調查證據程序，亦查無違反法定程序
    取得之情形，當事人於本院言詞辯論終結前亦未聲明異議，
    本院審酌證據資料製作時之情況，均無違法不當及證明力明
    顯過低之瑕疵，亦查無依法應排除其證據能力之情形，認以
    之作為證據應屬適當，皆有證據能力。
貳、實體方面：
一、被告於本院審理時未到庭，其於警詢及偵訊中均坦承上開犯
    行，惟於原審及本院中前次審理中矢口否認犯行，辯稱：伊
    所購買之毒品均係供己施用，並無提供或販賣毒品予證人陳
    國靖，伊於製作警詢筆錄前有施用毒品海洛因印象很模糊，
    不知道自己在講什麼，伊於初次偵查中之自白是因為希望獲
    得交保云云，惟查：
(一)被告於警詢及偵訊中均多次坦承於95年11月1日夜間與綽號
    「寶寶」之人接洽，於當日夜間至翌日(2日)凌晨期間，在
    高雄向綽號「寶寶」者，以1包500元之代價一次購買30包愷
    他命共計15000元，同時並購入100粒一粒眠等語（見95年度
    偵字第25120號卷第5至14頁、第41、42頁），經警詢問查獲
    之愷他命毒品26包與其自承購入之數量不符時，其供稱：於
    95年11月11日凌晨將隨身攜帶之愷他命毒品（包括先前向綽
    號「孝祥」者購入之愷他命施用所餘不詳數量)，除自行施
    用外，其中7包（共7公克）因先前積欠陳國靖8000元故持以
    交付抵債用等語明確（見95年度偵字第25120號卷第13頁）
    。被告於95年11月11日與陳國靖於上開pub碰面及被告先前
    積欠陳國靖8000元之事實，亦經證人陳國靖於原審中證述屬
    實（見原審卷第68-70頁），且為被告歷次偵審中所不否認
    ，復有被告與陳國靖之雙向通聯紀錄在卷可憑，其二人確於
    上開時地碰面，二人間曾有8000元債務之事實，應可認定。
(二)被告係於95年11月1日夜間至2日凌晨間購入30包愷他命，於
    11月11日攜帶上開愷他命及先前另向綽號「孝祥」者購入施
    用所餘之愷他命（不詳數量）至上開pub，當場施用後，交
    付其中7包愷他命予陳國靖抵債，剩餘26包愷他命為警查獲
    扣案，有該扣案之第三級毒品愷他命26包在卷可參。扣案之
    第三級毒品愷他命26包經送內政部警政署刑事警察局鑑定結
    果，確係第三級毒品愷他命（總淨26.49公克，經取0.09公
    克鑑驗，餘24.81公克），有該局95年12月19日刑鑑字第095
    0177904號鑑定書在卷可參，扣案之第三級毒品硝甲西泮74
    顆，並有被告於警詢及初次偵查中之自白、警訊筆錄製作過
    程勘驗筆錄、搜索扣押筆錄、扣押物品清冊、扣押物品收據
    證明書、相片2紙在卷可參，則被告於警詢及第一次偵訊中
    坦承販入Ｋ他命、硝甲西泮及以愷他命抵債之任意性自白，
    確與事實相符。雖被告事後於偵訊、原審及本院前次審理中
    否認犯行，辯稱其警詢當日係因施用毒品神智不清云云，然
    查，其於檢察官偵訊時為95年11月12日晚間8時5分，距為警
    查獲時已有相當時間，仍同此陳述，數量亦相符合，則其於
    警詢及第一次偵訊所為上開供述自應認具有可信力。至證人
    陳國靖於原審證稱被告所積欠之8000元款項，其係以被告所
    交付之CD抵債云云，惟其並未證稱價值8000元之CD所指為何
    ，其並未明確證稱被告係以何種CD抵銷8000元債務，且依市
    價可知，收受8000元價格之CD應有特定之標的及數量，證人
    陳國靖空言以CD抵債，則是否真有此等CD，至為可疑，自難
    認其所述得採為有利被告之證詞。
(三)查愷他命、硝甲西泮為毒品危害防制條例第2條第2項第3款
    規定之第三級毒品，不得販賣。復按毒品危害防制條例第4
    條第1、2、3項所謂販賣行為，不以販入後復行賣出為必要
    ，祇要以營利意思之為目的，而有販入或賣出二者其一之行
    為，即足構成。又販賣毒品罪，並不以販入後復行賣出為構
    成要件，祇須意圖營利而販入或售出，甚或「以毒抵債」、
    「以毒易物」，有一於此，其犯罪即屬完成。所謂「意圖」
    ，即犯罪之目的，原則上不以發生特定結果為必要，祇須有
    營利之意圖為已足，不以買賤賣貴而從中得利為必要（最高
    法院97年臺上字第2109號判決意旨參照）。查被告係以一包
    500元之價格大量購入愷他命30包，以硝甲西泮每顆35元之
    代價，大量販入硝甲西泮100顆，並於夜間外出時隨身大量
    攜帶，其向綽號「寶寶」者販入第三級毒品愷他命、硝甲西
    泮時，主觀上即有販賣營利之意圖，且其事後確實交付7包
    成本僅3500元之愷他命予陳國靖用以抵銷8000元債務，顯係
    高於原價而為，其價款既以先前積欠之借款債務相互抵銷，
    當然具有對價關係，其有營利之販賣意圖至明。
(四)綜上所述，被告事後所辯，應屬卸責飾詞，殊無可採。本案
    事證明確，其等犯行均堪認定。
二、核被告所為，係犯毒品危害防制條例第4條第3項之販賣第三
    級毒品罪。其有營利之目的而販入後，第一次交付7包用以
    抵債之行為，乃接續原先販入之犯意而為，應認係基於單一
    犯意之接續行為，僅成立一罪。
三、原審審理結果，就前揭事實部分，遽採被告之辯解，認無其
    他積極證據足資證明被告有公訴人所指之前開犯行，而為被
    告無罪之諭知，尚有未洽，公訴人就此部分之上訴，為有理
    由，應由本院將原判決此部分撤銷。被告前曾犯有如事實欄
    所載之罪，於五年內再犯本件有期徒刑之罪，為累犯，應依
    刑法第47條第1項規定，加重其刑。爰審酌被告非法販賣第
    三級毒品愷他命予他人之行為，危害國人身心健康及社會秩
    序頗鉅，而為國法所厲禁，並經政府、媒體、教育機構廣為
    宣導，其猶漠視法令禁制，恣意轉讓，原應嚴予非難，惟衡
    酌其持以抵償債務之對象僅一人，數量為7包，兼衡其犯罪
    之動機、目的、手段，與其犯罪後之犯後態度等一切情狀，
    量處如主文所示之刑。扣案被告所有之第三級毒品愷他命26
    包（總淨重24.9公克，經取0.09公克鑑驗，驗餘淨重24.81
    公克）、硝甲西泮74顆係違禁物，包裝袋26包為其所有供犯
    罪所用之物，業據其供承在卷，應分別依刑法第38條第1項
    第1款、毒品危害防制條例第19條第1項之規定諭知沒收。末
    按「毒品危害防制條例第19條第1項規定：犯第4條至第9條
    、第12條、第13條或第14條第1項、第2項之罪者，其供犯罪
    所用或因犯罪所得之財物，均沒收之，如全部或一部不能沒
    收時，追徵其價額或以其財產抵償之。所謂犯罪所得之財物
    ，並不及於因犯罪所得之利益。所稱追徵其價額或以其財產
    抵償之，須於供犯罪所用或因犯罪所得之財物，全部或一部
    不能沒收時，始有其適用，如無全部或一部不能沒收之情形
    ，自無併諭知追徵其價額或以其財產抵償之之必要。」（詳
    最高法院95年度台上字第1001號判決意旨）。查被告以7包
    總計7公克之第三級毒品愷他命以抵債積欠陳國靖8000元之
    債務，惟上開免除債務8000元之利益，依前揭最高法院判決
    說明，所謂犯罪所得之財物，並不及於因犯罪所得之利益，
    故自無宣告上開8000元沒收或以其財產抵償之之問題，一併
    敘明。
四、被告經合法傳喚無正當理由不到庭，爰不待其陳述逕行判決
    。
據上論斷，應依刑事訴訟法第369條第1項前段、第364條、第371
條、第299條第1項前段，毒品危害防制條例第4條第3項、第19條
第1項，刑法第11條前段、第47條第1項、第38條第1項第1款，判
決如主文。
本案經檢察官曾忠己到庭執行職務。
中    華    民    國    99    年    11    月    11    日
                  刑事第十一庭      審判長法  官  許宗和
                                          法  官  潘進柳
                                          法  官  沈君玲
以上正本證明與原本無異。
如不服本判決，應於收受送達後10日內向本院提出上訴書狀，其
未敘述上訴之理由者並得於提起上訴後10日內向本院補提理由書
（均須按他造當事人之人數附繕本）「切勿逕送上級法院」。
                                          書記官  彭于瑛
中    華    民    國    99    年    11    月    11    日
附錄：本案論罪科刑法條全文
毒品危害防制條例第4條
製造、運輸、販賣第一級毒品者，處死刑或無期徒刑；處無期徒
刑者，得併科新臺幣 2 千萬元以下罰金。
製造、運輸、販賣第二級毒品者，處無期徒刑或 7 年以上有期
徒刑，得併科新臺幣 1 千萬元以下罰金。
製造、運輸、販賣第三級毒品者，處 5 年以上有期徒刑，得併
科新臺幣 7 百萬元以下罰金。
製造、運輸、販賣第四級毒品者，處 3 年以上 10 年以下有期
徒刑，得併科新臺幣 3 百萬元以下罰金。
製造、運輸、販賣專供製造或施用毒品之器具者，處 1 年以上
7 年以下有期徒刑，得併科新臺幣 1 百萬元以下罰金。
前五項之未遂犯罰之。

司法院資訊處製作；財團法人民間司法改革基金會備份。
